臺灣花蓮地方法院刑事判決　　　　　　　 96年度易字第176號
公　訴　人　臺灣花蓮地方法院檢察署檢察官
被　　　告　乙○○
上列被告因違反家庭暴力防治法等案件，經檢察官提起公訴（96
年度偵字第1518號）本院判決如下：
    主  文
乙○○犯違反保護令罪，處拘役伍拾捌日，如易科罰金，以新臺
幣壹仟元折算壹日。減為拘役貳拾玖日，如易科罰金，以新臺幣
壹仟元折算壹日。
    事  實
一、乙○○係丙○○之前夫，二人間具有家庭暴力防治法第3 條
    所定之家庭成員關係。乙○○曾於民國95年5 月26日經本院
    依修正前之家庭暴力防治法規定，以95年度家護字第23號民
    事通常保護令，裁定令其不得對丙○○實施身體或精神上不
    法侵害之行為；亦不得直接或間接對丙○○為騷擾及通話之
    行為；且應遠離丙○○居所（花蓮縣富里鄉○○街129 號）
    至少100公尺。詎乙○○於96年2月8日8時15分許，竟基於違
    反保護令及恐嚇之犯意，先至丙○○上開居所，逕當面向丙
    ○○宣稱要拿回其東西等語，繼之於丙○○欲打電話報警之
    際，則向丙○○以加害生命之事嚇稱：「若東西拿不到，過
    年就給妳死」等語，然後逸去，使丙○○心生畏怖，致生危
    害其安全，而違反本院所為前述裁定。
二、案經丙○○訴由花蓮縣警察局玉里分局報告臺灣花蓮地方法
    院檢察署檢察官偵查起訴。
    理  由
一、按被告以外之人於審判外之言詞或書面陳述，除法律有規定
    者外，不得作為證據。又被告以外之人於審判外之陳述，經
    當事人於審判程序同意作為證據，法院審酌該言詞陳述或書
    面陳述作成時之情況，認為適當者，亦得為證據。當事人、
    代理人或辯護人於法院調查證據時，知有第159條第1項不得
    為證據之情形，而未於言詞辯論終結前聲明異議者，視為有
    前項之同意，刑事訴訟法第159條第1項及第159條之5分別定
    有明文。查證人丙○○及陳一成於警詢時之陳述，雖均不合
    刑事訴訟法第159條之2、第159條之3有關傳聞法則例外之要
    件，惟公訴人、被告及辯護人就前開審判外之言詞陳述，均
    業於本院準備程序中表示對於證據能力沒有意見，同意做為
    證據，且迄於本案言詞辯論終結前亦未再聲明異議，本院審
    酌該等言詞或書面陳述作成之情況，核無違法取證及證明力
    明顯過低之瑕疵，認為以之作為證據亦屬適當，故依諸上開
    規定，前揭證人於警詢時之陳述，均具有證據能力，合先敘
    明。
二、訊據被告乙○○固坦承有上揭接近保護令聲請人即告訴人丙
    ○○住居所100 公尺以內與告訴人當面對話，為直接騷擾之
    行為，而違反法院依修正前家庭暴力防治法第13條所為之通
    常保護令裁定之事實，惟否認有直接騷擾或恐嚇告訴人之情
    事，辯稱：伊沒有與告訴人發生口角，也沒有說「我不要讓
    你活到過年」這句話，而是說「你要怎麼讓我活到過年」，
    是告訴人聽錯了等語。惟查：
  (一)上開事實有警詢、偵訊中及本院審理時被告之供述及告訴人
    丙○○之證述，並有證人陳一成於警詢中證詞、臺灣花蓮地
    方法院95年度家護字第23號民事通常保護令在卷可查，事證
    明確。
  (二)復據證人即告訴人丙○○於本院審理時具結證稱：被告所說
    恐嚇的話是他離開前，隔著門說的，伊沒有聽錯，被告說如
    果伊報警的話，就讓伊活不到過年，被告有說過這話，伊心
    裡覺得很害怕等語（詳見本院卷第41頁、第40頁），參以案
    發當時被告與告訴人間之距離甚近，可以彼此對話，得見告
    訴人應無聽錯之虞；又被告係於告訴人欲報警之際出言威脅
    告訴人，故從當時情境來看，被告必口出惡言以圖阻止告訴
    人報警，致使告訴人聽聞後而心生畏懼，足見告訴人之證述
    內容，與情理相符，係屬實在，被告所辯則無非卸責之詞，
    不足採信。
  (三)被告之犯行已甚明確，堪以認定，其否認犯行並不可採信，
    應予依法論科。
三、按行為後法律有變更者，適用行為時之法律。但行為後之法
    律有利於行為人者，適用最有利於行為人之法律，刑法第2
    條第1 項前段及但書定有明文，此為「從舊從輕」之比較。
    查被告行為後，家庭暴力法於96年3 月28日修正公布全文，
    自同年月31日起施行。修正後將原第50條第1 款、第2 款移
    列至第61條第1 款、第2 款，並隨修正後將原第13條第2 項
    通常保護令規定更動為第14條第1 項，而將原條文文字之「
    第13條」調整為「第14條第1 項」，另將第1 款「禁止實施
    家庭暴力行為」精簡為「禁止實施家庭暴力」，至有關構成
    要件之刑罰範圍及違反之法律效果，則均未變更，並無新舊
    法比較適用之問題，應依一般法律適用之原則，適用裁判時
    之法律，先予敘明。公訴人起訴書引用修正前之條文論科，
    容有未洽，應逕予更正，併此敘明。
四、按家庭暴力防治法所稱「騷擾」，謂任何打擾、警告、嘲弄
    或辱罵他人之言語、動作或製造使人心生畏怖情境之行為，
    該法第2條第3款定有明文。查被告係告訴人之前配偶，為家
    庭暴力防治法第3條第1款之家庭成員。被告上開違反本院保
    護令裁定而進入告訴人住居所、對告訴人實施恐嚇之精神上
    不法侵害行為及直接以言語騷擾，係犯家庭暴力防治法第61
    條第4款、第1款、第2款之違反保護令罪及刑法第305條之恐
    嚇危害安全罪，被告以一行為同時違反上開通常保護令裁定
    之3款規定，然本院依修正前家庭暴力防治法第13 條（即現
    行第14條第1 項）規定核發通常保護令者，該保護令內之數
    款規定，僅為違反保護令行為之不同態樣，是其於同時基於
    同一犯意所為違反保護令之行為，縱違反數款不同之規定，
    仍屬單純一罪，而應論以違反保護令一罪。被告又同時恐嚇
    告訴人，致生危害於告訴人之安全，為想像競合犯，應依刑
    法第55條之規定，從一重之違反保護令罪處斷。
三、爰審酌被告一再違反保護令，對告訴人之精神造成侵害，有
    臺灣高等法院被告前案紀錄表1 份在卷可稽，惟其犯罪之動
    機、目的乃為工作上需要而欲取回其所有噴灑農藥之噴霧筒
    ，惡性非鉅，事後未能據實坦承全部犯行，難認已有悔改之
    意等一切情狀，量處如主文所示之刑，並諭知易科罰金之折
    算標準。
四、被告行為後係在96年4 月24日以前，合於中華民國96年罪犯
    減刑條例第2 條第1 項第3 款之規定，應予減其宣告刑2 分
    之1 如主文所示，並諭知減得之刑之易科罰金折算標準。
據上論斷，依刑事訴訟法第299條第1項前段，家庭暴力防制法第
61條第4款、第1款及第2款，刑法第11條前段、第305條、第55條
、第41條第1項前段，中華民國96年罪犯減刑條例第2條第1項第3
款、第7條、第9條，刑法施行法第1條之1第1項、第2項前段，判
決如主文。
本案經檢察官甲○○到庭執行職務。
中　　華　　民　　國　　96　　年　　7　　月　 　25　　日
　　　　　　　　        臺灣花蓮地方法院刑事第二庭
                                    法  官  沈培錚
上列正本證明與原本無異。
如對本判決不服，應於送達後10日內，向本院提出上訴狀（應抄
附繕本）告訴人或被害人如對於本判決不服者，應具備理由請求
檢察官上訴，其上訴期間之計算係以檢察官收受判決正本之日期
為準。
                                    書記官
中　　華　　民　　國　　96　　年　　7 　　月　　25　　日
 附錄本案論罪科刑法條：
家庭暴力防治法第61條第2款：
違反法院依第 14 條第 1 項、第 16 條第 3 項所為之下列裁定
者，為本法所稱違反保護令罪，處3 年以下有期徒刑、拘役或科
或併科新臺幣10萬元以下罰金：
一、禁止實施家庭暴力。
二、禁止騷擾、接觸、跟蹤、通話、通信或其他非必要之聯絡行
    為。
三、遷出住居所。
四、遠離住居所、工作場所、學校或其他特定場所。
五、完成加害人處遇計畫。
中華民國刑法第305條：
以加害生命、身體、自由、名譽、財產之事，恐嚇他人致生危害
於安全者，處2年以下有期徒刑、拘役或3百元以下罰金。
